臺灣基隆地方法院刑事判決　　　　　　　 96年度訴字第770號
公　訴　人　臺灣基隆地方法院檢察署檢察官
被　　　告　甲○○
　　　　　　　　　　（現羈押在臺灣基隆看守所）
上列被告因違反毒品危害防制條例案件，經檢察官提起公訴（96
年度毒偵字第1899、2072號），被告並為有罪陳述，本院合議庭
乃裁定由受命法官獨任以簡式審判程序進行審理，並判決如下：
    主  文
甲○○施用第一級毒品，累犯，處有期徒刑柒月；又施用第一級
毒品，累犯，處有期徒刑柒月。應執行有期徒刑拾月。
    事  實
一、甲○○前於民國88年間，因初犯施用毒品案件（違反肅清煙
    毒條例），經臺灣彰化地方法院檢察署檢察官提起公訴，嗣
    因毒品危害防制條例修正公布而經裁定觀察、勒戒，並因無
    繼續施用毒品之傾向，而於88年2 月6 日經釋放出所，並由
    臺灣彰化地方法院於88年2 月12日，以88年度訴緝字第13號
    判決免刑確定；又二犯施用毒品案件，經觀察、勒戒後，認
    有繼續施用毒品之傾向，經法院裁定強制戒治（俟91年11月
    21日始因戒治期滿而經釋放出所），並由臺灣臺中地方法院
    檢察署檢察官提起公訴，經臺灣臺中地方法院於90年1 月18
    日，以89年度訴字第3068號判決有期徒刑八月、五月，應執
    行有期徒刑十一月確定，91年11月21日發監執行、92年10月
    16日執行完畢。乃甲○○猶不思戒除毒癮，復基於施用第一
    級毒品海洛因之個別犯意，分別於96年7 月22日上午10時、
    96年7 月27日中午12時，在基隆市○○區○○街64號「六堵
    郵局」後方之土地公廟廁所內，將稀釋後之海洛因置入注射
    針筒再持以施打血管，藉以施用第一級毒品海洛因2 次。嗣
    為警分別於(甲)96年7 月22日晚間8 時10分，因查緝另案而通
    知到場，乃經同意而採其尿液送驗，結果呈嗎啡（海洛因代
    謝後尿液檢出成份）陽性反應；(乙)96年7 月27日下午2 時14
    分，在基隆市○○區○○街64號「六堵郵局」前盤檢查獲，
    嗣經同意而採其尿液送驗，結果亦呈嗎啡陽性反應，始悉上
    情。
二、案經基隆市警察局第三分局移送臺灣基隆地方法院檢察署檢
    察官偵查起訴。
    理  由
壹、程序事項
    本案被告甲○○所犯者非為死刑、無期徒刑、最輕本刑為三
    年以上有期徒刑之罪或高等法院管轄之第一審案件，其於準
    備程序進行中，先就被訴事實為有罪之陳述，經告知其簡式
    審判程序之旨，並聽取公訴人、被告之意見後，本院業已依
    刑事訴訟法第二百七十三條之一第一項規定，裁定由受命法
    官獨任以簡式審判程序進行本案之審理。
貳、實體事項
一、前揭事實業據被告甲○○於本院審理時坦承在卷；且被告前
    、後2 次為警查獲所採集之尿液檢體，經基隆市警察局第三
    分局分別送請臺灣尖端先進生技醫藥股份有限公司以氣相層
    析質譜儀法為確認檢驗之結果，均呈嗎啡（海洛因代謝後尿
    液檢出成份）陽性反應，此亦有臺灣尖端先進生技醫藥股份
    有限公司96年8 月1 日、96年8 月8 日濫用藥物檢驗報告暨
    相對應之尿液檢體對照表各1 件在卷可憑；參之以酵素免疫
    分析或薄層定性分析等方式為初步篩檢者，檢驗結果雖有相
    當程度偽陽性之可能，然以氣（液）相層析、質譜分析之儀
    器為交叉確認者，檢驗結果出現偽陽性之機率則極低，因而
    具有公信力，核足為對涉嫌人不利之認定；暨一般人注射海
    洛因經體內吸收代謝約30分鐘以後，乃轉換以嗎啡為主要成
    份（主要型態），陸續隨尿液排出體外，並以最初6 至12小
    時之排泄量最多。若以日計，約有80% 之毒品代謝物（嗎啡
    ），可在注射後24小時以內隨尿液排出體外，至其他剩餘劑
    量則可在數日內分別隨尿液排出體外；尤以「毒品施用後於
    尿液、血液中可檢出之最大時限，與施用劑量、施用頻率、
    施用方式、施用者飲水量之多寡、個人體質、代謝情況、檢
    體收集時間點及所用檢測方法之靈敏度等因素有關，因個案
    而異。依據Clarke's Isolation Identification of Drugs
    第二版記載，血液中藥物之半衰期（濃度減半所需時間）分
    別為古柯鹼0.7-1.5 小時、海洛因3 分鐘（其代謝物為嗎啡
    2-3 小時）、嗎啡2-3 小時、大麻20-36 小時、安非他命12
    小時（當尿液偏酸性時，為4-8 小時）、甲基安非他命9 小
    時、Ketamine2-4 小時，而MDMA約8.49小時。一般於尿液中
    可檢出之最大時限，古柯鹼為施用後1-4 天、海洛因2-4 天
    、嗎啡2-4 天、大麻1-10天、安非他命1-4 天、甲基安非他
    命1-5 天、MDMA1-4 天、MDA1-4天、Ketamine2-4 天。」此
    復曾經法務部調查局以90年4 月12日陸(一)字第90133335號
    函、行政院衛生署藥物食品檢驗局以92年7 月23日管檢字第
    0920005609號函釋在案。勾稽以觀，足見被告於本院審理時
    之任意性自白，與事實相符，堪可採信。再者，被告前於88
    年間，因初犯施用毒品案件（違反肅清煙毒條例），經臺灣
    彰化地方法院檢察署檢察官提起公訴，嗣因毒品危害防制條
    例修正公布而經裁定觀察、勒戒，並因無繼續施用毒品之傾
    向，而於88年2 月6 日經釋放出所，並由臺灣彰化地方法院
    於88年2 月12日，以88年度訴緝字第13號判決免刑確定；乃
    又二犯施用毒品案件，經觀察、勒戒後，認有繼續施用毒品
    之傾向，經法院裁定強制戒治（俟91年11月21日始因戒治期
    滿而經釋放出所），並由臺灣臺中地方法院檢察署檢察官提
    起公訴，經臺灣臺中地方法院於90年1 月18日，以89年度訴
    字第3068號判決有期徒刑八月、五月，應執行有期徒刑十一
    月確定（已執畢，詳前述）。觀諸卷附臺灣高等法院被告前
    案紀錄表、前揭刑事判決所載內容自明。從而，本案事證明
    確，被告於初犯施用毒品案件之五年以內，再犯施用毒品之
    犯行，堪可認定，應依法論科。
二、論罪科刑：
  (一)查海洛因、安非他命類分別係毒品危害防制條例所列管之第
    一級、第二級毒品，此為該條例第二條第二項第一款、第二
    款所明定。按犯毒品危害防制條例第十條之罪（施用毒品罪
    ）者，檢察官應聲請法院裁定，令被告入勒戒處所觀察、勒
    戒，經勒戒處所陳報，認受觀察、勒戒人無繼續施用毒品傾
    向者，應即釋放，並為不起訴之處分；認有繼續施用毒品傾
    向者，即應聲請法院裁定令入戒治處所強制戒治，俟強制戒
    治期滿釋放，再為不起訴之處分。惟依上揭規定觀察勒戒或
    強制戒治執行完畢釋放後，五年內再犯毒品危害防制條例第
    十條之罪（施用毒品罪）者，檢察官即應依法追訴，毒品危
    害防制條例第二十條第一項、第二項、第二十三條第二項分
    別定有明文。
  (二)核被告如本判決事實欄之所載，於初犯施用毒品案件以後之
    五年以內，分別於96年7 月22日上午10時、96年7 月27日中
    午12時再犯施用第一級毒品海洛因之行為，均係犯毒品危害
    防制條例第十條第一項之施用第一級毒品罪。又被告持有第
    一級毒品海洛因之低度行為，應為施用第一級毒品之高度行
    為所吸收，不另論罪。
  (三)查起訴書雖誤繕被告施用毒品之時間、地點，然此業據蒞庭
    檢察官於未變動其社會基本事實同一性之前提下，當庭更正
    如本判決事實欄之所載，此有本院審判筆錄在卷可稽；核此
    更正範圍，亦無礙於原起訴所特定之事實。本於檢察一體之
    原則，本院當以蒞庭檢察官所到庭更正者，為起訴所指之犯
    罪時、地。
  (四)被告曾有如前所述之犯罪科刑及刑之執行情形，此有臺灣高
    等法院被告前案紀錄表在卷可稽，其於有期徒刑執行完畢後
    ，五年以內，故意再犯本起最重本刑有期徒刑以上之罪，為
    累犯，應依刑法第四十七條第一項規定，就其所犯各罪分別
    加重其刑。
  (五)被告所犯上開二罪，犯意各別，行為互殊，應予分論併罰。
  (六)本院審酌被告犯罪之動機、吸食頻率、曾有施用毒品之前科
    仍不知戒除，惟慮及其犯後坦承犯行、所犯乃戕害自己身心
    健康，尚未危及他人等一切情狀，分別量處如主文所示之刑
    ，併定其應執行之刑。
  (七)末以，犯罪在96年4 月24日以前，且所犯復非「中華民國九
    十六年罪犯減刑條例第三條第一項所列各罪且經宣告死刑、
    無期徒刑或逾有期徒刑一年六月之刑」者，方得適用中華民
    國九十六年罪犯減刑條例第二條第一項減其刑期或金額二分
    之一。茲就本案而論，被告實行犯罪之時間，既係分別在96
    年7 月22日、96年7 月27日（詳如前述），則其當與旨揭減
    刑要件不符，而無從邀此減刑之寬典。從而，本案尚不在應
    適用中華民國九十六年罪犯減刑條例第二條第三項規定予以
    減刑之列，併此指明。
據上論斷，應依刑事訴訟法第二百七十三條之一第一項、第二百
九十九條第一項前段，毒品危害防制條例第二十三條第二項、第
十條第一項，刑法第十一條前段、第四十七條第一項、第五十一
條第五款，判決如主文。
本案經檢察官乙○○到庭執行職務。
中　　華　　民　　國　　96　　年　　11　　月　　9 　　日
                  刑事第四庭法  官  王慧惠
以上正本證明與原本無異。
如不服本判決應於收受本判決後10日內向本院提出上訴書狀，其
未敘述上訴理由者，並得於提起上訴後10日內向本院補提理由書
狀（均須按他造當事人之人數附繕本）「切勿逕送上級法院」。
中　　華　　民　　國　　96　　年　　11　　月　　9 　　日
                            書記官  王一芳
附錄論罪法條：
毒品危害防制條例第10條第1項
施用第一級毒品者，處 6 月以上 5 年以下有期徒刑。
